【裁判字號】    99,事聲,25
【裁判日期】    990430
【裁判案由】    聲明異議
【裁判全文】
臺灣彰化地方法院民事裁定              99年度事聲字第25號
異  議  人  遠東商業銀行股份有限公司
即  債權人
法定代理人  甲○○
相  對  人  丙○○
即  債務人
代  理  人  乙○○
上列異議人對於民國99年2月8日本院司法事務官所為98年度執消
債更字第90號認可更生方案之裁定，聲明異議，本院裁定如下：
    主  文
異議駁回。
    理  由
一、按「債務人有薪資、執行業務所得或其他固定收入，法院認
    更生方案之條件公允者，得不經債權人會議可決，逕依債務
    人之聲請或依職權以裁定認可更生方案。」、「法院為認可
    之裁定時，因更生方案履行之必要，對於債務人在未依更生
    條件全部履行完畢前之生活程度，得為相當之限制。」，消
    費者債務清理條例第64條第1項、第62條第2項分別定有明文
    。次按債務人更生方案應否准許，係以是否公允為斷。而所
    謂公允，應審酌債權人與債務人間利益衡平，債務人償債能
    力與清償誠意，以及社會公益等因素為綜合判斷，非以還款
    成數為絕對標準。
二、異議人異議意旨略以：
  (一)債務人所提更生方案雖經法院裁定認可，惟債務人所受傷害
    既非屬永久性不可回復之殘病，如給予適當休養期間，自可
    預期債務人完全康復，縱休養期間債務人無法工作而須由其
    配偶代為履行更清償，因考量其配偶收入有限而暫時不得計
    息的必要者，則異議人認可特過協商方式與各債權人達成協
    議暫時不予計息，亦可在不侵害各債權人合法債權前提下協
    助債務人渡過困難，惟原審未就此點審酌，逕行認定得當然
    免除部分債權，認可裁定之公允性欠缺。
  (二)債務人雖罹有所謂情感性精神疾病，然依現今社會生活之緊
    張與壓力程度而言，緊張、不安、焦躁本已成為現代人生活
    之常態，不能以此疾病做為認定其不好找工作或只能找到低
    所得之工作判斷標準，經濟景氣循環已有復甦、回春之榮景
    ，債務人於身體狀況日見穩定後重新投入職場，自不應僅以
    車禍前之工作所得為判定重回職場後每月收入之唯一標準。
    本件債務人之全億計已確保，鈞院自應為債權人謀求相對上
    可得之利益，不致使更生利益全歸於債務人，鈞院雖無法對
    於債務人之更生方案逕予更改，然可在兩造間居中協調，並
    依條例最初之立法宗旨與意涵，從中維持債務人更生權益，
    並兼顧保障債權人間之公平受償機會等語。
三、經查：
  (一)查債務人自97年12月起任職於長亨科種苗場，每月領有薪資
    約新台幣（下同）17,280元，自98年8月26日因車禍手術受
    傷擬於99年10月份復職，此有債務人提出診斷證明書及99年
    4月14日之陳報狀在卷可稽，又債務人車禍所受之傷害，經
    行政院衛生署彰化醫院醫師評估，目前骨折瘉合進度可負重
    活動至少需半年至一年始可行較粗種活動等情，亦有該醫院
    99年4月19日彰醫病字第0990002742號函附卷足憑，是債務
    人稱其擬於99年10月復職一節，非無理由。本院裁定准相對
    人開始更生程序後，相對人提出每月還款4,000元、延長還
    款期限至8年，總清償金額為384,000元之更生方案，清償比
    例達無擔保債務總額67.78%。本院司法事務官因認該更生方
    案，公允適當，予以認可，並諭知相對人之生活限制行為，
    即非無據。
  (二)異議人稱債務人所受傷害既非屬永久性不可回復者，適當休
    養期間後自可完全康復，縱休養期間債務人無法工作而須由
    其配偶代為履行更生清償，因考量其配偶收入有限而暫時不
    予計息，逕予認可有欠公允，況因經濟復甦景氣回春債務人
    康復後應可尋獲較車禍發生前收入更好之工作，不應以其車
    禍前之收入為考量更生方案云云。查縱使債務人未因車禍而
    受傷，債務人車禍前之收入為每月17,280元，其夫則每月為
    3萬餘元，扣除債務人其本身每月最低生活費9,829元，縱與
    其夫以收入之比例計算，由債務人負擔二名兒女扶養費之三
    分之一，債務人亦須負擔扶養費6,369元，再加計更生方案
    每月之還款金額4,000元，合計達20,198元，已超過其每月
    之收入金額，豈可謂無公允；又其配偶暫時代為清償係為表
    示債務人有履行更生方案之誠意及能力，本院可予審認者仍
    僅得以其未受傷前渠夫妻二人之收入為據，債務人復職後並
    不即謂其有提高還款金額之能力，如謂經濟復甦景氣回春，
    即可尋獲更佳收入之工作，則試問異議人銀行之員工豈不已
    爆發離職跳槽潮？或異議人銀行因獲利大增應有調漲員工薪
    資之情形？然事實上並無，異議人既未提出任何債務人復職
    後可尋獲較車禍前收入更佳工作之佐證，率以經濟復甦景氣
    回春一詞予以論斷，顯然僅慮及自身之利益，其要求本院予
    以斟酌顯無理由。是異議人之前開主張，難謂有據，不予採
    信。
四、綜上所述，原審司法事務官以相對人所提更生方案，經審酌
    生活必要支出、程度及金額後，因認更生方案之條件尚屬公
    允適當，且清償總額為384,000元，清償比例達無擔保債務
    總額67.78%，復無消費者債務清理條例第63條、第64條第2
    項各款所列不得認可更生方案之消極事由，遂依同條例第64
    條第1項、第62條第2項等規定，予以認可，並諭知相對人之
    生活限制行為，即無不合。從而，本件異議人之異議，為無
    理由，應予駁回。
五、爰依消費者債務清理條例第15條、民事訴訟法第240條之4第
    3項後段，裁定如主文。
中    華    民    國     99    年    4    月    30    日
              民事第一庭    法      官  黃倩玲
上為正本係照原本作成
如不服本裁定，應於裁定送達後10日內，以書狀向本院提出抗告
，並繳納抗告費新臺幣1千元
中    華    民    國    99    年    4    月    30    日
                            書  記  官  黃幼華

司法院資訊處製作；財團法人民間司法改革基金會備份。
